【裁判字號】    95,抗,113
【裁判日期】    951002
【裁判案由】    選派檢查人
【裁判全文】
臺灣士林地方法院民事裁定            95年度抗字第113號
抗  告  人  天逸系統股份有限公司
法定代理人  甲○○
相  對  人  乙○○
上列抗告人與相對人間選派檢查人事件，抗告人對於中華民國
95年8月7日本院所為第一審裁定，提起抗告，本院裁定如下：
    主    文
抗告駁回。
抗告程序費用新台幣壹仟元由抗告人負擔。
    理    由
一、本件相對人以：伊為抗告人公司股東，已繼續1 年以上，持
    有該公司股份3%以上，該公司自民國94年6 月起即陸續更換
    董事長、解任經理人，並撤換簽證會計師，又取消公開發行
    股份，而公司董事人數缺額已達3 分之1 ，經台北市政府命
    令補選仍拒不辦理，且董、監事任期已經屆滿，而未召集股
    東會改選，另經94年度股東會決議轉投資第三人飛陽科技股
    份有限公司（以下稱飛陽公司）後，同年下半年飛陽公司旋
    即停業，有以投資為名，行掏空公司資金之實。再於94年7
    月初時，抗告人公司資金尚有新台幣（下同）4,000 餘萬元
    ，惟至95年5 月竟餘不足200 萬元，其間又未經董事會核准
    即匯款中國大陸，迄今亦未送交94年度財務報表予監察人審
    核，更百般阻撓監察人進行查核公司報表行使監察權，是為
    保聲請人權益，有選派檢查人檢查相對人業務帳目及財產情
    形之必要等情，向本院聲請選派檢查人，經於95年8 月7 日
    以95年度司字第152 號裁定選任第三人饒月琴會計師為抗告
    人公司檢查人。
二、抗告人不服前開裁定，提起抗告意旨略以：相對人原任抗告
    人公司總經理，係因貪瀆而遭董事會解任，其任職期間公司
    發生鉅額虧損，而抗告人公司撤換會計師及取消公開發行股
    票、投資飛陽公司，則經包括相對人在內之全體董事或出席
    股東會股東全體同意，且原任會計師簽證酬金每年高達71萬
    元，撤換後會計師酬金降為12萬元，至董事缺額達3 分之1
    ，係因相對人及第三人張倍祥、林為平辭任並拒絕出席董事
    會，公司原有現金僅有4,973,341 元，抗告人公司於相對人
    解任後，營運成本及開銷均下降，另匯款至中國大陸，則經
    董事會核准，均無不合。而抗告人公司監察人叢樹良任職期
    間未曾赴公司，亦未列席董事會，期間雖有第三人高榮熙會
    計師前往查帳，但據其表明係受相對人委任，並未曾會見叢
    樹良。甚者，相對人離任後，係經營與抗告人公司相同業務
    之公司，其此聲請之目的，在於利用法院調取抗告人公司財
    務及業務機密，以遂其不法競爭之意圖，有損全體股東與債
    權人之權益。況依相對人等之持股，應可於抗告人公司95年
    7 月17日股東會中當選3 席董事及1 席監察人，其放棄體制
    內監管職權而不競選，而以此聲請選派檢查人，實屬浪費司
    法資源及抗告人金錢，是其聲請係以損害抗告人為唯一目的
    ，為有違民法第148 條規定之權利濫用，為此提起抗告云云
    ，並聲明求為裁定：(一)原裁定廢棄。(二)撤銷選派會計師為抗
    告人公司檢查人之裁定。
三、按「繼續一年以上，持有已發行股份總數百分之三以上之股
    東，得聲請法院選派檢查人，檢查公司業務帳目及財產情形
    。」，公司法第245 條第1 項定有明文。而股份有限公司固
    應設置監察人為法定必備之常設監督機關，然為檢查公司會
    計是否正確及董事執行職務是否適法，仍有由外部人進行檢
    查之必要，是公司法遂賦予繼續一年以上，持有公司股份總
    數3 ％以上之股東，有此向法院聲請選任檢查人實施檢查之
    權，其目的在於藉由選派檢查人檢查之外部監督行為，促進
    公司會計健全及業務執行適法，並確保全體股東權益，非純
    係為聲請股東一人之權益或利益，自不得僅以該聲請股東與
    公司或牽涉人等有故舊恩怨，否定股東依法聲請選派之權利
    ，且實施檢查之結果，果公司會計健全、執行業務適法，自
    無損害公司利益可言，若然確有不法，亦係為全體股東謀求
    早日揭弊，而有利於股東權利，要不得任意拒絕或指為損害
    公司利益。
四、茲抗告人雖執上情提起抗告，然：
  (一)公司檢查人之選派，性質上屬非訟事件，准否之裁判不涉及
    實體法律關係之論斷，抗告人陳詞公司業務、投資、撤換會
    計師、取消公開發行股票、匯款等行為，如何分經董事會、
    股東會合法決議而執行，要屬實體事項，均不能據為有無選
    派檢查人必要或相對人聲請合法與否之判斷依據，抗告人本
    此抗告，已屬未合。
  (二)再相對人原任抗告人公司職務、解任原因為何，與是否應行
    選派檢查人無關。而叢樹良是否怠於執行監察人職務、曾否
    派人檢查公司簿冊等情，亦應與相對人分別以觀，無從混而
    併論。至相對人是否參與抗告人公司董事、監察人選舉，為
    其股東權行使之決定，應任憑其自由意志決之，更不能強要
    其僅得循此進入公司內部業務執行機關或監督機關之方法，
    謀求監督公司運作，而拒絕其本於法律規定，聲請或請求監
    督公司之權利行使。
  (三)相對人縱另投資或開設同業公司營運中，甚或與抗告人公司
    有競業關係，但法院所選派檢查人，其目的在於檢查公司會
    計及董事執行職務之適法與否，依據公司法第8 條第2 項規
    定，於其執行業務範圍內，亦屬公司之負責人，即檢查人經
    選派後，係為公司執行業務，並非為相對人個人服務或受其
    指揮、監督，而其執行檢查結果，則應向法院提出報告，自
    不得認為此檢查人之選派，有為相對人牟取營業秘密，進而
    損害抗告人公司股東或債權人利益之可言。至若檢查人將來
    有違背職務任意洩漏抗告人公司營業秘密予相對人之行為，
    亦屬另一不法行為之結果，應由抗告人另謀救濟，非可於此
    推論此項選派之聲請為不應准許。是揆之前揭說明，抗告人
    任意指摘相對人聲請選派檢查人，係以損害其利益為唯一目
    的，而屬權利濫用云云，殊非可採。
五、從而，本件抗告人執前開情節，指摘原裁定不當，聲明求予
    廢棄及撤銷，均為無理由，應予駁回。
六、據上論結，依非訟事件法第46條、第21條第2 項、第24條第
    1 項、民事訴訟法第490 條第2 項、第95條、第78條裁定如
    主文。
中    華    民    國    95    年    10    月    2     日
                  民事第一庭  審判長法  官  黃小瑩
                                    法  官  江翠萍
                                    法  官  蕭錫証
上列為正本證明與原本無異。
如不服本裁定，僅得於收受本裁定正本送達後10日內，以適用法
規顯有錯誤為理由，向本院提出再抗告狀，（須附繕本一份及繳
納再抗告裁判費新臺幣1,000元），經本院許可後始可再抗告。
中    華    民    國    95    年    10    月    13    日
                                    書記官  林令令


司法院資訊處製作；財團法人民間司法改革基金會備份。
